臺灣高雄地方法院刑事判決　　　　　　　93年度訴字第3437號
公　訴　人　臺灣高雄地方法院檢察署檢察官
被　　　告　甲○○
選任辯護人　蔡信泰律師
上列被告因違反槍砲彈藥刀械管制條例案件，經檢察官提起公訴
（93年度偵字第19115號），本院判決如下：
    主  文
甲○○未經許可，運輸槍砲之主要組成零件，處有期徒刑壹年捌
月，併科罰金新臺幣貳萬元。罰金如易服勞役，以銀元佰元（
即新臺幣玖佰元）折算壹日。緩刑肆年。扣案之制式空氣槍槍管
壹枝、空氣壓縮器壹件均沒收。
    事  實
一、甲○○為海員，明知槍管及槍身係槍枝之主要組成零件，為
    槍砲刀械管制條例所管制之違禁物，未經主管機關許可，不
    得運輸，竟為替換其原所有之BB槍零件，而基於運輸槍枝主
    要組成零件之犯意，於民國93年6 月22日某時，在日本東京
    某模型玩具店，以日幣一萬二千元（折合新台幣三千餘元）
    之代價購買制式空氣槍之槍管、空氣槍壓縮器（即制式空氣
    槍槍身）等槍枝主要零件各1 件，並將上開槍枝主要零件及
    狙擊鏡置放於其行李中，嗣於93年6 月23日搭乘華航班機自
    東京返國，復將上開內裝槍枝主要零件之行李隨班機托運回
    國，同日下午於中正國際機場轉乘華航CI－193 號班機由高
    雄國際機場入境，嗣於同日下午2 時20分許其於高雄國際機
    場入境安檢室接受海關人員檢查隨身行李時，經海關人員查
    獲上情，並扣得前開制式空氣槍之槍管、空氣槍壓縮器各1
    件。
二、案經內政部警政署航空警察局高雄分局報請臺灣高雄地方法
    院檢察署檢察官偵查起訴。
    理  由
一、訊據被告甲○○對其曾於前揭時、地將上開制式空氣槍槍管
    、空氣槍壓縮器放置於行李內，隨其返國班機一同運返我國
    之事實固坦承不諱，惟矢口否認有何違反槍砲彈藥刀械管制
    條例之犯行，並辯稱：被告為船員，長期於海上航行，於返
    家休假時，參與BB彈叢林戰遊戲，於遊戲中其槍管損壞，為
    換修該BB彈槍管，然於國內模型店幾番尋找，均因價格過高
    而作罷，嗣93年6 月22日伊工作之船舶航經日本，伊始於東
    京某模型玩具店選購上開空氣槍槍管、空氣壓縮器及狙擊鏡
    ，然伊不知所購之空氣槍槍管、槍身係屬內政部86台內警字
    第8670683 號函釋公告之槍枝主要組成零件，始將上開槍管
    、空氣槍壓縮器、狙擊鏡攜帶入境，惟該空氣槍壓縮器欠缺
    彈簧，即無法發揮其壓縮空氣之作用，而空氣槍係以空氣壓
    縮作為推送子彈之動力，其力量不及火藥擊發，況扣案空氣
    槍槍管及空氣槍壓縮器未經刑事警察局認定是否具備殺傷力
    ，上開槍管是否能換裝BB彈槍管，亦未經實際操作，尚難認
    該槍管適於使用。且伊購置上開槍管、槍身時，因以壓縮器
    與槍管聯結，店家係整組出售，伊始一併購買，伊因一時失
    察，觸犯重典，致感愧疚等語。
二、本案卷附內政部警政署刑事警察局93年8 月17日刑鑑字第
    0930131666號槍彈鑑定書為刑事訴訟法第159 條之4 第1 款
    之文書，得為證據，另被告及公訴人對本案警、偵卷附除前
    述鑑定書以外各項證據之證據能力亦無爭執（見卷第23頁）
    ，依刑事訴訟法第159 條之5 規定，於法院審酌該言詞陳述
    或書面陳述作成時之情況，認為適當者，亦得為證據，合先
    敘明。
三、經查：
  (一)訊據被告就其將管制進口之扣案制式空氣槍槍管、空氣壓縮
    器等槍枝主要組成零件放置於行李內，隨其返國班機運返國
    內，並於入境我國高雄國際機場通關查驗行李之際，經海關
    人員查獲之事實坦承不諱，並有卷附報告書、財政部高雄關
    稅局高雄機場分局93年6 月23日（93）高機移字第028 號函
    、高雄關稅局扣押貨物、運輸工具收據及搜索筆錄、勘察採
    證同意書、航空警察局高雄分局安檢一分隊扣押物品目錄表
    各1 份，及空氣槍槍管、空氣槍壓縮器、狙擊鏡各1 件扣案
    可稽（見警卷第8 頁、第12頁、第13頁、第14頁、第15頁）
    。又扣案之空氣槍槍管、空氣槍壓縮器及狙擊鏡經送請內政
    部警政署警察局鑑定，鑑定結果認為該空氣槍槍管內有12條
    右旋來復線，研判係制式空氣槍槍管；該空氣槍壓縮器經研
    判係制式空氣槍槍身（欠缺彈簧），以上有內政部警政署刑
    事警察局93年8 月17日刑鑑字第09301316 66 號槍彈鑑定書
    1 份在卷可稽（見警卷第9 頁），綜上，本件事證明確，被
    告前開犯行已堪認定。
  (二)次按不得因不知法律而免除刑事責任，但按其情節得減輕其
    刑，如自信其行為為法律所許可而有正當理由者，得免除其
    刑，刑法第16條前段定有明文；而究有無該條所定情形而合
    於得免除其刑者，係以行為人欠缺違法性之認識為前提，且
    其自信在客觀上有正當理由，依一般觀念，通常人不免有此
    誤認而信為正當，亦即其欠缺違法性認識「已達於不可避免
    之程度」者，始足當之，如其欠缺未達於此程度，其可非難
    性係低於通常，則僅得減輕其刑（最高法院88年度台上字第
    5658號判決要旨參照）。本件被告為中鋼求新輪之幹練水手
    ，有出航證明書1 份在卷足憑，而被告參加BB彈生存遊戲之
    資歷已有二年，其對於BB彈製造商為求槍枝逼真，故BB彈遊
    戲之玩家於購置BB彈槍枝時需極謹慎，俾免警方誤會乙節，
    亦據被告於本院審理中陳述至明（見卷第52頁），顯見被告
    對我國法律非無認識之可能，縱其確實不知運輸該前開槍彈
    入境係屬違法，亦難認其對本件犯行欠缺違法性之認識「已
    達於不可避免之程度」，自不得以前開理由卸免其刑責。
四、按空氣槍為槍砲彈藥刀械管制條例第4 條第1 項第1 款所稱
    之槍砲，而空氣槍之槍管、槍身均屬槍砲、彈藥刀械管制條
    例第4 條第3 項規定所謂之主要組成零件，亦有內政部（86
    ）台內警字第8670638 號函在卷可稽（見卷第58頁），又槍
    械子彈經行政院依懲治走私條例第2 條第4 項規定於79年3
    月30日修正公布之「管制物品項目及其數額」中列為「甲、
    管制進出口物品」在案；次按刑法上所謂運送，係指載運輸
    送而言，而懲治走私條例第2 條第4 項之私運管制物品進出
    口罪之所謂「私運」係指以非法方式，未經向海關申報而運
    輸管制物品進口、出口逾公告數額者，均足當之；另參照最
    高法院52年度第4 次民刑庭總會會議決議 (六）之意旨，「
    運輸」不以為他人輸送為必要，即為自己輸送者亦包括在內
    ，最高法院82年度第3 次刑事庭會議決議亦同此見解。另被
    告行為後槍砲彈藥刀械管制條例於94年1 月26日修正公布施
    行，其中關於未經許可，運輸槍砲之主要組成零件之規定，
    其條號、構成要件及法定刑之規定，均未變更，依刑法第2
    條第1 項規定，自應適用裁判時之法律。是核被告甲○○所
    為係犯槍砲彈藥刀械管制條例第13條第1 項之未經許可運輸
    空氣槍之主要組成零件罪及懲治走私條例第2 條第1 項之私
    運管制物品罪。又被告以行李託運之方式利用不知情之貨運
    人員為自己由日本運輸上開空氣槍槍管及空氣槍壓縮器（即
    槍身）進口，為間接正犯。再者被告運輸上開空氣槍槍管、
    槍身非法持有該空氣槍槍管、槍身等槍枝主要組成零件之低
    度行為，應為運輸上開空氣槍槍管、槍身之高度行為所吸收
    ，不另論罪。被告一運輸管制槍枝之主要組成零件入境之行
    為同時觸犯上開二罪名，為想像競合犯，應從一重論以槍砲
    彈藥刀械管制條例第13條第1 項之未經許可運輸空氣槍之主
    要組成零件罪，公訴人就被告私運管制槍枝之主要組成零件
    入境之行為雖未起訴，然因該部分與公訴人起訴之罪名間有
    想像競合裁判上一罪之關係，應為起訴效力所及，依審判不
    可分之原則，本院自應併予審究。本案被告雖運輸空氣槍之
    主要組成零件入境，惟考量被告因參與BB彈叢林生存遊戲致
    BB 彈 槍枝槍管損壞，於國內未能覓得適當零件替換，始於
    其工作之船舶停靠日本之際，於東京購置模型槍管欲更換其
    BB彈槍枝槍管，但宥於語言不通，始購入上開制式空氣槍槍
    管及壓縮器各1 件，其欠缺違法性之認識雖未達不可避免之
    程度，然其為上開犯行之目的實與不法之徒運輸槍枝之主要
    組成零件之動機在於擁槍自重，用以恐嚇勒索、欺壓善良等
    犯罪之用不同，倘處以法定最低刑度，猶嫌過重，是其犯罪
    情狀顯可憫恕，爰依刑法第59條規定減輕其刑。爰審酌被告
    運輸槍枝之主要組成零件並無不法目的，且槍枝種類為殺傷
    力較小之空氣槍，對社會所生之危害尚輕，及其犯後坦承犯
    行，態度尚佳等一切情狀，量處如主文所示之刑，其中判處
    罰金部分並諭知易服勞役之折算標準。末查，被告未曾受有
    期徒刑以上刑之宣告，有台灣高等法院被告全國前案紀錄表
    1 件在卷足憑（見卷第5 頁），其一時失慮，致罹本件犯行
    ，經此偵審教訓，應知所警惕，信無再犯之虞，本院因認被
    告上開所受宣告之刑，以暫不執行為當，併予宣告緩刑四年
    ，以啟自新。扣案之空氣槍槍管1 枝及空氣槍壓縮器（即槍
    身）1 件均屬違禁物，應依刑法第38條第1 項第1款 規定宣
    告沒收。至於本案另扣案之狙擊鏡並非槍枝之主要組成零件
    ，非屬違禁物，毋庸為沒收之諭知，附此敘明。
五、據上論斷，依刑事訴訟法第299 條第1 項前段，槍砲彈藥刀
    械管制條例第13條第1 項，懲治走私條例第2 條第1 項、第
    11條，刑法第11條、第55條、第59條、第42條第2 項、第74
    條第1 款、第38條第1 項第1 款，罰金罰鍰提高標準條例第
    2 條，判決如主文。
本案經檢察官乙○○到庭執行職務。
中　　華　　民　　國　　94　　年　　10　　月　　4 　　日
                  刑事第八庭   審判長法官  李政庭
                               法      官  李育信
                               法　    官  賴文姍
以上正本證明與原本無異。
如不服本判決，應於判決送達後10日內，向本院提出上訴狀。
                                書記官  王高山
中　　華　　民　　國　　94　　年　　10　　月　　4 　　日
論罪科刑之法條：
槍砲彈藥刀械管制條例第13條第1項
